【裁判字號】    99,重訴,9
【裁判日期】    990513
【裁判案由】    違反槍砲彈藥刀械管制條例
【裁判全文】
臺灣高雄地方法院刑事判決               99年度重訴字第9號
公  訴  人  臺灣高雄地方法院檢察署檢察官
被      告  甲○○
指定辯護人  本院公設辯護人黃秋葉
上列被告因違反槍砲彈藥刀械管制條例案件，經檢察官提起公訴
（98年度偵續字第58號），本院判決如下：
    主  文
甲○○無罪。
    理  由
一、公訴意旨略以：被告甲○○明知可發射子彈具有殺傷力之改
    造手槍為管制物品，非經中央主管機關許可，不得擅自製造
    、持有，竟基於未經許可而製造可發射子彈具殺傷力改造手
    槍之犯意，於民國96年4 月初某日20時許，在高雄市新興區
    六合夜市，以新臺幣（下同）6,000 元之價格，向真實姓名
    、年籍均不詳之人購得仿貝瑞塔廠84型半自動手槍1 枝（槍
    號：FS-9708 號，槍枝管制編號：0000000000號），未經許
    可，於不詳時、地，將購得之上開手槍槍管拆卸下，換裝土
    造金屬槍機，而改造可發射子彈之具殺傷力之手槍，然因技
    術不佳，致該改造手槍不具殺傷力而未遂。嗣於96年5 月18
    日12時許，為警持搜索票至其位在高雄縣大寮鄉○○路153
    之3 號住處執行搜索而查獲，並扣得上開仿貝瑞塔改造手槍
    半成品1 枝、挫刀2 支、鑽頭14支、大小彈簧13條、彈藥底
    火240 粒、固定夾1 組、彈頭裝填器1 支、六角扳手3 支、
    一字扳手1 支、十字扳手1 支、老虎鉗1 支及槍械滑套推桿
    1 支等物。因認被告甲○○涉有槍砲彈藥刀械管制條例第8
    條第5 項、第1 項未經許可製造具有殺傷力之手槍未遂罪嫌
    云云。
二、本件公訴人認被告甲○○涉有槍砲彈藥刀械管制條例第8 條
    第5 項、第1 項未經許可製造具有殺傷力之手槍未遂罪嫌係
    以：(一)被告被告甲○○之供述；(二)臺灣高雄地方法院96年度
    聲搜字第1049號搜索票、高雄市政府警察局三民第一分局96
    年5 月18日搜索扣押筆錄、扣押物品目錄表及查獲相片各1
    份；(三)內政部警政署刑事警察局98年4 月16日刑鑑字第
    0980044724號函、98年7 月1 日刑鑑字第0980083324號函各
    1 份，為其論據。
三、程序部分─
  (一)按傳聞法則之重要理論依據，在於傳聞證據未經當事人之反
    對詰問予以核實，乃予排斥。惟若當事人已放棄對原供述人
    之反對詰問權，於法院審判時表明同意該等傳聞證據可作為
    證據，基於證據資料愈豐富，愈有助於真實發現之理念，並
    貫徹刑事訴訟法修法加重當事人進行主義之精神，確認當事
    人對於證據能力有處分權之制度，傳聞證據經當事人同意作
    為證據，法院認為適當者，亦得為證據。另當事人於調查證
    據時，對於傳聞證據表示「沒有意見」、「對於證據調查無
    意見」，而未於言詞辯論終結前聲明異議，應視為已有將該
    等傳聞證據採為證據之同意，此刑事訴訟法第159 條之5 定
    有明文。
  (二)本判決所引用之證據資料（詳後引證據），其中傳聞證據部
    分，縱無刑事訴訟法第159 條之1 至第159 條之4 或其他規
    定之傳聞證據例外情形，因檢察官、被告甲○○及指定辯護
    人對全案卷證之證據能力均表示無意見（見本院卷33頁）；
    且其等於本院調查證據時，均知有不得為證據之情形，亦均
    未於言詞辯論終結前聲明異議，依刑事訴訟法第159 條之5
    規定，應視為檢察官、被告、指定辯護人已同意可作為證據
    。本院斟酌上開證據非非法取得，亦無證明力明顯過低之情
    形，是認均具證據能力。
四、實體部分─
  (一)按不能證明被告犯罪或其行為不罰者，應諭知無罪之判決。
    刑事訴訟法第301 條第1 項定有明文。
  (二)訊據被告甲○○固坦承扣案槍枝1 枝為其所購得，惟堅決否
    認有換裝土造金屬槍機之行為，辯稱：「扣案槍枝是伊於96
    年5 月18日被查獲前1 、2 年買的，買回來就已經是金屬槍
    管，伊沒有改裝，可以問那家店的老闆乙○○。扣案的工具
    是家家戶戶都可能有的，不是用來改造槍枝的，有些是伊媽
    媽撿回來的」等語。
  (三)經查：
  1.扣案槍枝1 枝（槍枝管制編號：0000000000號）經送鑑驗，
    結果：(1)認係華山FS-9708 仿BERETTA 廠84型半自動手槍所
    製造槍枝，滑套上一側有「PIE TRO BERETTA GARDONEVTCAL
    .9short 」，另一側有「FS-9708 」字樣。(2)撞針、擊鎚、
    槍管、槍機為金屬材質，缺彈匣，槍管上有「專利申請0000
    0000」字樣，內有阻鐵，具打擊底火之功能。(3)認定係屬槍
    砲彈藥刀械管制條例第20條之1 公告查禁之模擬槍。(4)經拆
    解檢視，除槍機部分已換裝土造金屬槍機而成外，其餘部分
    未發現其他改造情形。(5)其原始槍機業已遭更換為土造金屬
    槍機，持有者已有更換槍枝零件之行為。有高雄市政府警察
    局96年6 月5 日高市警保字第0960031556號函暨附件、內政
    部警政署刑事警察局98年4 月16日刑鑑字第0980044724號函
    、98年7 月1 日刑鑑字第0980083324號函在卷可憑（見96偵
    14741 號卷48-51 頁，98偵續58號卷9-11、14頁）。足認扣
    案槍枝為槍砲彈藥刀械管制條例第20條之1 公告查禁之模擬
    槍，該模擬槍原始槍機業已遭更換為土造金屬槍機，惟因槍
    管內尚有阻鐵，致不具殺傷力無訛。
  2.扣案模擬槍之原始槍機固已遭更換為土造金屬槍機，惟依94
    年1 月26日增訂公布之槍砲彈藥刀械管制條例第20條之1第1
    項、第3 項、第4 項、第5 項：「具打擊底火且外型、構造
    、材質類似真槍者，為模擬槍。模擬槍，足以改造成具有殺
    傷力之槍枝者，由中央主管機關會同目的事業主管機關公告
    查禁。」、「製造、販賣、運輸或轉讓第1 項公告查禁之模
    擬槍者，處新臺幣50萬元以下罰鍰；其情節重大者，得併命
    其停止營業或勒令歇業。但專供外銷及研發並向警察機關報
    備者，不在此限。」、「出租、出借、持有、寄藏或意圖販
    賣而陳列第1 項公告查禁之模擬槍者，處新臺幣3 萬元以下
    罰鍰。」、「改造模擬槍可供發射金屬或子彈，未具殺傷力
    者，處新臺幣10萬元以下罰鍰。」規定，無論行為人有「製
    造、販賣、運輸、轉讓、出租、出借、持有、寄藏或意圖販
    賣而陳列公告查禁之模擬槍」之行為，或「改造模擬槍可供
    發射金屬或子彈，未具殺傷力」之行為，均僅處行為人行政
    罰（罰鍰），並無刑罰可言。而本件公訴人認被告甲○○有
    「未經許可，於不詳時、地，將購得之模擬槍槍管拆卸下，
    換裝土造金屬槍機，而改造可發射子彈之具殺傷力之手槍，
    然因技術不佳，致該改造手槍不具殺傷力而未遂」之行為，
    與槍砲彈藥刀械管制條例第20條之1 第5 項「改造模擬槍可
    供發射金屬或子彈，未具殺傷力者」規定之構成要件相符，
    而與槍砲彈藥刀械管制條例第8 條第5 項、第1 項未經許可
    「製造其他可發射金屬或子彈具有殺傷力之各式槍砲」未遂
    罪之構成要件有間。是公訴人認被告甲○○係涉犯槍砲彈藥
    刀械管制條例第8 條第5 項、第1 項罪嫌，自屬有誤。
  3.證人即允泰玩具店之負責人乙○○於本院證稱：「伊自90年
    間在高雄市新興區○○○路46號開設允泰玩具店，販賣玩具
    槍、瓦斯槍、空氣槍、模型操作槍、搖控車、模型、人偶」
    、「被告有到伊的店買過東西，但伊不記得是買什麼東西；
    伊店內有賣扣案的這種模型操作槍，型號M84 ，全稱是『貝
    瑞塔M84 型手槍』，玩這種操作槍的玩家，主要是玩操作感
    ，還有彈殼跳出來的聲音；因原廠槍機是塑膠的、比較軟，
    拉起來聲音比較小，有的客人會要求換成亞鉛合金，拉起來
    聲音比較清脆，並增耐用性，但一樣沒有殺傷力；原廠另外
    有賣金屬槍機的零件，供伊將塑膠的槍機換掉」、「（當庭
    拆卸檢視）扣案槍枝槍機座與原廠材質不一樣，好像是鐵的
    材質，不過這把槍的槍管被封死了，槍管是鋁製的，裡面有
    阻鐵擋住，子彈裝不進去；原廠槍管有塑膠製及鋁製的，槍
    管壁很薄，就算是打通也無法打出去」、「扣案槍枝槍機部
    分是鐵的，是用三秒膠粘上去的，伊有換過像扣案槍枝的槍
    機，當時還是合法的」、「扣案彈匣2 個都是原廠的，比較
    小的彈匣是本件扣案M84 型的，比較大的彈匣是M9型號的；
    扣案彈簧是M9型號槍的彈匣彈簧」等語明確（見本院卷81、
    85-87 、107-108 頁），被告甲○○上開辯解，自非毫無所
    據。是依被告甲○○上開所辯「其於96年5 月18日前1 、2
    年，購買本件已換裝槍機、不具殺傷力之模擬槍」之行為，
    亦難以槍砲彈藥刀械管制條例第8 條第5 項、第1 項罪名相
    繩。
  4.本件扣案挫刀、鑽頭、固定夾、六角扳手、一字扳手、十字
    扳手、老虎鉗及木質工作覘板等物，經本院函請內政部警政
    署刑事警察局說明是否可供為改造本件扣案模擬槍之用，該
    局函覆稱：「因所列工具各有其功能，惟是否可供改造來函
    旨陳手槍，因涉行為人知識、經驗及技術等因素，本局無法
    研判」等語，有該局99年2 月22日刑鑑字第0990017499號函
    在卷可憑（見本院卷23頁）；而依證人乙○○上開證稱：「
    扣案槍枝槍機部分，是用三秒膠粘上去的」等語。是本件扣
    案上開工具，尚難認係供被告甲○○將本件扣案模擬槍槍機
    換裝為土造金屬槍機之用，自難依此為被告甲○○不利之認
    定。
五、是綜上所述，扣案槍枝既屬槍砲彈藥刀械管制條例第20條之
    1 公告查禁之模擬槍，公訴人起訴被告甲○○「未經許可，
    於不詳時、地，將購得之模擬槍槍管拆卸下，換裝土造金屬
    槍機，而改造可發射子彈之具殺傷力之手槍，然因技術不佳
    ，致該改造手槍不具殺傷力而未遂」之行為，雖符合槍砲彈
    藥刀械管制條例第20條之1 第5 項「改造模擬槍可供發射金
    屬或子彈，未具殺傷力者」之規定，惟僅得科處10萬元以下
    罰鍰，並無再依槍砲彈藥刀械管制條例第8 第5 項、第1項
    規定科以刑罰之理；且本件扣案挫刀、鑽頭、固定夾、六角
    扳手、一字扳手、十字扳手、老虎鉗及木質工作覘板等工具
    ，亦難認係供被告甲○○將扣案模擬槍槍機換裝為土造金屬
    槍機之用。是公訴人所指被告甲○○本件犯行，僅得科以罰
    鍰，與刑事犯罪無涉，自應為被告甲○○無罪之諭知。
六、適用之法律：第301 條第1 項。
本案經檢察官李怡增到庭執行職務。
中    華    民    國    99    年    5     月    13    日
                  刑事第十六庭  審判長法  官  曾逸誠
                                      法  官  姚水文
                                      法  官  王靖茹以上
正本證明與原本無異。
如不服本判決應於收受送達後10日內向本院提出上訴書狀，並應
敘述具體理由；如未敘述上訴理由者，應於上訴期間屆滿後20日
內向本院補提理由書（均須按他造當事人之人數附繕本）「切勿
逕送上級法院」。
中    華    民    國    99    年    5     月    13    日
                                      書記官  周祺雯

司法院資訊處製作；財團法人民間司法改革基金會備份。
